【裁判字號】    88,上訴,4485
【裁判日期】    890425
【裁判案由】    毒品危害防制條例
【裁判全文】
臺灣高等法院刑事判決                          八十八年度上訴字第四四八五號
    上  訴  人  臺灣桃園地方法院檢察署檢察官
    被      告  甲○○
    選任辯護人  李蒨蔚
右上訴人因被告違反毒品危害防制條例案件，不服臺灣桃園地方法院八十八年度訴字
第四四七號，中華民國八十八年十月十三日第一審判決（起訴案號：臺灣桃園地方法
院檢察署八十八年度偵字第二四七三號）提起上訴，本院判決如左：
        主  文
原判決撤銷。
甲○○共同販賣第二級毒品未遂，處有期徒刑貳年，緩刑伍年。
扣案甲基安非他命壹小包（淨重壹點肆貳公克）沒收銷燬之。
        事  實
一、甲○○與鍾黃傳（由台灣台中地方法院檢察署偵辦中）係朋友，鍾黃傳於八十八
    年二月初，向不詳姓名男子購入甲基安非他命一小包（淨重一．四二公克）後，
    竟起意販賣營利，而於同年二月八日下午一時許，因接獲經警授意、假裝欲向其
    購買安非他命之不詳姓名人之電話時，隨即同意出售，並夥同有犯意聯絡之甲○
    ○，共同攜帶上開安非他命，前往交易，鍾黃傳並將該安非他命交由甲○○持有
    ，且告以如發現警察，即將該安非他命拋棄。嗣於當（八）日（起訴書誤載為二
    日）下午五時許，甲○○與鍾黃傳共同前往桃園縣楊梅交流道附近，擬將第二級
    毒品安非他命出售予該不詳姓名人時，當場為事先埋伏之警員查獲而不能得逞，
    並起出甲○○往外丟之上開安非他命。
二、案經桃園縣警察局大園分局移送臺灣桃園地方法院檢察署檢察官偵查起訴。
        理  由
一、按訊問被告，非有情況急迫且記明筆錄之情形，應全程連續錄音，必要時並應全
    程錄影，此觀刑事訴訟法第一百條之一、同條之二之規定即明。本件證人即警員
    陳嘉雄於本院調查時已自白訊問時未予錄音（見本院八十九年二月十六日筆錄）
    ，是其違反規定，在無何情況急迫且記明筆錄之情形下，竟未全程連續錄音，則
    該警訊筆錄之製作即有瑕疵。從而本院尚難依被告之警訊筆錄，而為認定被告犯
    罪之依據，先予敘明。
二、訊據被告甲○○固坦承於上開時地為警查獲，並起出安非他命一小包（淨重一‧
    四二公克）等情不諱，惟否認有販賣安非他命之犯行，辯稱：當時伊只是經過該
    處，並非前去販賣，上開安非他命係擬自己吸食之用云云。然查：
（一）被告於檢察官偵訊時，已坦承：「八十八年二月八日下午一時許，鍾黃傳接我
      去逛街，他接到電話就到楊梅交流道，因為有人要跟他買安非他命」、「他（
      即鍾黃傳）先（把安非他命）放在我手上，他說我若看到警察，叫我丟掉，我
      的坐位丟東西較方便」、「（問：陪他賣安非他命？）對」、「（安非他命是
      ）朋友鍾黃傳的」、「（問：八十八年二月八日下午五點與鍾黃傳去楊梅交流
      道做什麼？）去賣毒品給一個我不認識的人，警察有跟一個向我們調的人一起
      上車，所以我就被捉了等語（見偵查卷第十六頁反面、第十七頁、第二十七、
      二十八頁），核與證人即承辦警員陳嘉雄到院結證稱：「（問：本案如何查獲
      ？）依據檢舉人的檢舉，因檢舉人本身有煙毒前科，他告訴我們說，鍾黃傳問
      他要不要安非他命，他不堪其擾，就告訴本所警員，檢舉人就和他（即鍾黃傳
      ）約定時間地點，假裝要買，由本所同仁會同查獲」、「檢舉人當時在車上，
      他怕曝光」、「查獲當時，被告確實有把毒品往外丟」等語相符（見本院八十
      九年二月十六日筆錄），並有當場查獲之上開安非他命（淨重一．四二公克，
      包裝重０．五八公克）扣案為憑，而扣案之安非他命經送鑑定，確為甲基安非
      他命無誤，此亦有法務部調查局八十九年一月四日八八陸字第八八０九四七八
      七號鑑定通知書一紙附卷（見本院卷）足考，事證明確。
（二）雖被告於審理時翻異，辯稱：當時伊只是經過該處，並非前去販賣，上開安非
      他命係擬供自己吸食之用云云，惟與前揭事證不符，且其於為警查獲之初移送
      檢察官偵查之時，離案發時刻較近，記憶較為清晰，且較無機會受他人干預而
      佈詞預設情節，其彼時之供述自較真切可信，是其於原審及本院審理時更易前
      詞，顯係事後卸責之詞，不足採信。是本件罪證明確，被告犯行堪以認定，應
      予依法論科。
三、查安非他命屬中樞神經興奮劑，具有輕微之成癮性，服用後會產生依賴性、耐藥
    性，並引起不安、頭昏、顫抖、亢進性反應、失眠、焦慮、譫妄、慢性中毒、精
    神障礙、類似精神分裂之錯覺、妄想及伴有行動與性格異常等副作用，其劑量增
    大時，甚或會死亡。而其慣用者，由於精神錯亂，更具有暴力攻擊及反社會行為
    等傾向，情況非常嚴重，且戒解不易，故毒品危害防制條例，將其列為第二級毒
    品。故核被告販賣第二級毒品不遂之行為，係犯毒品危害防制條例第四條第五項
    、第二項之販賣第二級毒品未遂罪（最高法院八十五年三月十二日八十五年度第
    四次刑事庭會議決議參照）。公訴人認被告係犯同條例第五條第一項之意圖販賣
    而持有第一級毒品罪，容有誤會，起訴法條應予變更。其與鍾黃傳間有犯意聯絡
    及行為分擔，均為共同正犯。而其已著手犯罪行為之實行而不遂，為未遂犯，爰
    依刑法第廿六條前段規定減輕其刑。又被告僅犯上開之罪一次且未得逞，其本人
    復非主謀，僅係與友人鍾黃傳間有犯意聯絡，陪同前往，並代為持有該安非他命
    ，而販賣之安非他命亦僅一．四二公克，就販賣安非他命之全部犯罪情節觀之，
    尚非極為重大，且被告復無販賣毒品安非他命之前科，在客觀上若量處最輕之刑
    ，仍嫌過重，情輕法重，犯罪之情狀非無可憫，乃再依刑法第五十九條之規定遞
    予減輕其刑。
四、原審未予詳查，遽認被告被訴之上開犯罪不能證明，而為被告無罪之諭知，尚難
    謂洽。檢察官上訴意旨指摘原判決諭知被告無罪顯有不當等語，非無理由，自應
    由本院將原判決撤銷改判。爰審酌被告犯罪之動機、目的、手段、對社會之危害
    及犯罪後未坦承犯行之態度等一切情狀，量處有期徒刑二年，以資矯正。又被告
    前未曾受有期徒刑以上刑之宣告，有本院被告全國前案記錄表附卷可憑。其因一
    時失慮，偶罹刑典，經此刑之宣告後，應知警惕而無再犯之虞，且被告目前復在
    軍中服役，本院因認暫不執行其刑為當，乃併予宣告緩刑五年，以啟自新。扣案
    之安非他命一小包（淨重一．四二公克），應依毒品危害防制條例第十八條第一
    項前段之規定，宣告沒收銷燬之。
五、公訴意旨另以：被告甲○○與鍾黃傳共同意圖營利，自民國八十八年二月一日起
    ，至同年二月八日止，連續多次在桃園縣楊梅鎮○○道、楊梅國中、蘆竹南崁、
    龍潭山子頂等不特定處所，以分裝小包之方式，販賣第二級毒品安非他命與不詳
    姓名年籍之人吸用，由甲○○交貨，鍾黃傳收錢，因認被告另涉犯毒品危害防制
    條例第四條第二項之販賣第二級毒品罪嫌云云。惟按犯罪事實應依證據認定之，
    無證據不得推定其犯罪事實，刑事訴訟法第一百五十四條定有明文。訊據被告堅
    決否認有何上開犯行，辯稱：伊未曾販賣安非他命與不詳姓名人吸用等語。經查
    公訴人認被告有此部分之犯行，無非以被告於警訊及檢察官偵查中之自白為其起
    訴之依據。然查被告之自白，不得作為有罪判決之唯一依據，仍應調查其他必要
    之證據，以察其與事實是否相符，苟無法證明其與事實相符，根本即失其證據之
    證明力，不得採為判斷事實之根據（最高法院四十六年台上字第八○九號判例參
    照）。而本件此部分犯行除被告於偵查中之自白（另警訊中之自白，不得採為證
    據，已見前述）外，始終查無其他積極證據足資佐證，且訊據證人鍾黃傳亦否認
    有上述共同販賣毒品予不詳姓名人得逞之事實（見本院八十九年一月十二日筆錄
    ），此外，復查無其他積極證據足以證明被告涉有此部分犯行，揆諸前開說明，
    因認不能證明被告此部分之犯罪。惟公訴意旨認此部分與前開有罪部分具有牽連
    犯之裁判上一罪關係，爰不另為無罪之諭知。
據上論結，應依刑事訴訟法第三百六十九條第一項前段、第三百六十四條、第二百九
十九條第一項前段、第三百條，毒品危害防制條例第四條第五項、第二項、第十八條
第一項前段，刑法第十一條前段、第二十八條、第二十六條前段、第五十九條、第七
十四條第一款，判決如主文。
本案經檢察官施良波到庭執行職務。
中    華    民    國    八十九    年        四        月      二十五    日
                  台灣高等法院刑事第四庭
                                審判長法  官  蔡  永  昌
                                      法  官  許  宗  和
                                      法  官  徐  昌  錦
右正本證明與原本無異。
如不服本判決應於收受送達後十日內向本院提出上訴書狀，其未敘述上訴之理由者並
得於提起上訴後十日內向本院補提理由書（均須按他造當事人之人數附繕本）。
                                      書記官  吳  金  來
中    華    民    國    八十九    年        四        月      二十七    日
附錄：本案論罪科刑法條全文
毒品危害防制條例第四條第五項、第二項：
製造、運輸、販賣第一級毒品者，處死刑或無期徒刑；處無期徒刑者，得併科新臺幣
一千萬元以下罰金。
製造、運輸、販賣第二級毒品者，處無期徒刑或七年以上有期徒刑，得併科新臺幣七
百萬元以下罰金。
製造、運輸、販賣第三級毒品者，處五年以上有期徒刑，得併科新臺幣五百萬元以下
罰金。
製造、運輸、販賣專供製造或施用毒品之器具者，處一年以上七年以下有期徒刑，得
併科新臺幣一百萬元以下罰金。
前四項之未遂犯罰之。


司法院資訊處製作；財團法人民間司法改革基金會備份。
